臺灣臺北地方法院刑事裁定　
111年度聲判字第165號
聲  請  人  呂南輝
代  理  人  邱景睿律師
被      告  鄭安宏




上列聲請人因被告妨害自由等案件，不服臺灣高等檢察署檢察長
於民國111年5月25日以111年度上聲議字第4093號駁回聲請再議
之處分（不起訴處分案號：110年度偵字第12857號），聲請交付
審判，本院裁定如下：
    主  文
聲請駁回。
    理  由
一、聲請交付審判意旨詳如附件之刑事交付審判聲請狀所載。
二、按告訴人不服上級檢察署檢察長或檢察總長認再議為無理由
    而駁回之處分者，得於接受處分書後10日內委任律師提出理
    由狀，向該管第一審法院聲請交付審判；法院認為交付審判
    之聲請不合法或無理由者，應駁回之，刑事訴訟法第258條 
    之1、第258條之3第2項前段分別定有明文。查本案聲請人即
    告訴人呂南輝以被告鄭安宏涉犯刑法第306條第1項侵入住宅
    罪、第2項留滯住宅罪、第315條之1第2項竊錄非公開活動罪
    嫌，向臺灣臺北地方檢察署（下稱臺北地檢署）檢察官提出
    告訴，經該署檢察官於民國110年12月20日以110年度偵字第
    12857號對被告為不起訴處分後，聲請人不服聲請再議，經
    臺灣高等檢察署（下稱高檢署）檢察長認再議無理由，於11
    1年5月25日以111年度上聲議字第4093號駁回聲請，該處分
    書於同年6月15日送達聲請人，聲請人於接受處分書後10日
    內之同年6月23日，委任律師邱景睿為代理人向本院聲請交
    付審判，尚未逾法定不變期間等情，業經本院調取臺北地檢
    署110年度偵字第12857號及高檢署111年度上聲議字第4093
    號全卷暨所附不起訴處分書、高檢署處分書及送達回證等資
    料核閱無訛，並有聲請人所提書狀上所蓋本院收狀戳日期可
    稽，是本案交付審判之聲請，於程序上適法，合先敘明。
三、次按刑事訴訟法第258條之1規定聲請人得向法院聲請交付審
    判，係對於「檢察官不起訴或緩起訴裁量權」制衡之一種外
    部監督機制，法院僅就檢察官所為不起訴或緩起訴之處分是
    否正確加以審查，以防止檢察機關濫權；依此立法精神，同
    法第258條第3項規定法院審查聲請交付審判案件時「得為必
    要之調查」，其調查證據之範圍，自應以偵查中曾顯現之證
    據為限，不可就聲請人新提出之證據再為調查，亦不可蒐集
    偵查卷以外之證據。除認為不起訴處分書所載理由違背經驗
    法則、論理法則或其他證據法則，否則不宜率予裁定交付審
    判。且法院裁定交付審判，即如同檢察官提起公訴使案件進
    入審判程序，是法院裁定交付審判之前提，必須偵查卷內所
    存證據已符合刑事訴訟法第251條第1項所定「足認被告有犯
    罪嫌疑」之檢察官應提起公訴之情形，亦即該案件已經跨越
    起訴門檻；否則，縱或法院對於檢察官所認定之基礎事實有
    不同判斷，但如該案件仍須另行蒐證偵查始能判斷應否交付
    審判者，因交付審判審查制度並無如同再議救濟制度得為發
    回原檢察官續行偵查之設計，法院仍應依同法第258條之3第
    2項前段規定，以聲請無理由裁定駁回。
四、本院判斷：
㈠、聲請人於109年11月22日中午12時許，承租址設高雄市○○區○○
    ○路000號00樓之高雄漢來大飯店名人坊上海廳會議室（下稱
    會議室），由其個人擔任召集人，召開雅歌樂器巴哈馬股份
    有限公司（下稱雅歌巴哈馬公司）股東常會（下稱系爭股東
    會），並由聲請人擔任該會議主席；嗣被告於當日出席系爭
    股東會時，遭現場人員以無權參與驅趕，而持手機拍攝現場
    狀況等情，業據被告坦承在卷（偵字卷第15至17頁），核與
    告訴人指訴相符（他字卷第3至7頁），並有系爭股東會議程
    通知、會議紀錄及簽名簿各1份可憑（他字卷第11、12、39
    頁），首堪認定。
㈡、惟查：
　⒈按刑法第306條之侵入住宅罪，所保護者為個人居住場所之私
    密性與寧靜，有不受其他無權者侵入或留滯其內干擾與破壞
    之權利，亦即個人對其住居處所及其範圍有決定何人可以進
    入或停留其內之自由，以及個人在其居住處所內之私生活不
    被干擾或其居住安寧有不被破壞之自由。又同條第1項所稱
    「無故侵入」，係指無正當理由而侵入而言。所謂「正當理
    由」，並不限於法律上所規定者，若在習慣上或道義上所許
    可者，亦不能認為無故。即理由正當與否，應以客觀之觀察
    定之，凡法律、道義或習慣等所應許可，而無悖於公序良俗
    者，即可認為正當理由，蓋以正當理由之有無，屬於事實之
    範圍，無故侵入住宅罪之成立，須行為人主觀上具有明知其
    無權侵入，無正當理由仍執意侵入之故意；且該罪係保障個
    人居住安全，故在客觀上因行為人之侵入行為而危害個人居
    住安全即已成立（最高法院110年度台上字第4938號判決意
    旨參照）；又同條第2項規定，倘行為人受他人要求離開其
    住居、建築物等而不離去者，固可能構成受退去之要求而仍
    留滯之行為，惟須達何種程度方得予以刑事處罰，自應參酌
    他人要求退去之舉止、情境、留滯該處之原因、留滯時間長
    短、所處環境能否立時離去等客觀條件，依個案情形判斷之
    ，非謂一經他人要求退去而未立即離去，即構成不法留滯行
    為。次按刑法第315條之1第2款規定之妨害秘密罪，其所謂
    「無故」，乃本款犯罪之違法性構成要件要素，是否該當此
    要素，自應為實質違法性之審查。是本案聲請人指訴被告所
    犯之侵入住宅罪、留滯住宅罪及妨害秘密罪均係以行為人是
    否「無故」為之，所謂「無故」係指欠缺正當理由而言，而
    理由是否正當，則應依個案之具體情事，參酌生活經驗法則
    ，由客觀事實資為判斷，並應符合立法之本旨，兼衡侵害手
    段與法益保障間之適當性、必要性及比例原則，避免流於恣
    意。
　⒉聲請人承租會議室之目的既係供其於109年11月22日中午12時
    許召開系爭股東會使用，而無在該處居住或作為公司營業、
    辦公廳舍之意，該場地自具暫時性、機動性及可替代性，受
    邀股東及工作人員可隨時自由出入，聲請人對會議室應無類
    同住宅之私密或寧靜等期待，參以上述說明，則該會議室是
    否為刑法第306條規定所欲保護之場域、聲請人使用該會議
    室不受影響之利益是否落入該條文保護法益之範圍、被告進
    入或留滯在會議室內而不離去之行為是否具可罰性等節，已
    非無疑。
　⒊再就被告辯稱係經雅歌巴哈馬公司代表人廖哲夫及持有雅歌
    巴哈馬公司50%股權之雅歌樂器企業股份有限公司（下稱雅
    歌企業）的代表人林雅琴授權而參與系爭股東會乙節，有雅
    歌企業110年8月4日函文1份及委託授權書2份可證（他字卷
    第40至45頁），堪認屬實。參以上引系爭股東會簽名簿，雅
    歌企業既持有股權2,050股而名列雅歌巴哈馬公司股東，本
    即有權參與系爭股東會，是被告經此揭授權後，受廖哲夫及
    林雅琴之託到場，顯與無正當理由侵入或留滯在會議室內不
    退去之情有間，聲請人所為指訴殊無足採。
　⒋況聲請人及被告就雅歌巴哈馬公司之代表人究為聲請人抑或廖哲夫乙事，互執一詞，業據其等分別提出該公司註冊證明文件或董監事名冊等件為據（偵字卷第43至79頁），則聲請人擔任召集人所召開之系爭股東會是否合法，實值商榷；且聲請人與林雅琴間，因雅歌巴哈馬公司轉投資雅歌樂器（漳州）有限公司（下稱雅歌漳州公司）之帳務問題素有爭執；又系爭股東會討論議題包含雅歌漳州公司執行董事蔡松山是否違法授權廖哲夫為取款授權人而影響該公司對外採購零件之相關問題等情，有臺灣橋頭地方檢察署檢察官108年度偵字第681號、109偵字第1909號不起訴處分書、臺灣高雄地方法院109年度司裁全字第800號裁定及前引系爭股東會議程通知可查（偵字卷第23至32、97至99頁），是系爭股東會既涉及召集程序之合法性、雅歌巴哈馬公司內部治理及對外投資等相關爭議，被告受廖哲夫及林雅琴之託前往參與討論，自屬正當，難認其有侵入住宅或留滯住宅罪之主觀犯意或客觀犯行。另系爭股東會之合法性既有前開疑義，被告為進行蒐證而持手機拍攝現場活動，除客觀上已有正當理由外，主觀上亦非出於妨害他人秘密之犯意，揆諸上揭說明，應不該當竊錄非公開活動罪嫌。是以，本案尚難僅憑聲請人片面指訴，遽認被告涉有聲請意旨主張之犯嫌，而以侵入住宅、留滯住宅或竊錄非公開活動罪嫌相繩。
五、綜上所述，依據本案已顯現之證據，仍不足以認定被告有聲
    請人所指訴之犯罪嫌疑，自難徒以聲請人之指訴，遽為不利
    被告之認定。揆諸前揭規定意旨，自應認被告罪嫌不足。原
    不起訴處分書及原駁回再議處分書既已詳細調查偵查卷內所
    存證據，並敘明所憑證據及判斷理由，尚無調查未盡完備、
    率為認定事實之違法情形，亦與經驗法則與論理法則無違。
    聲請人於聲請理由中所指摘之處，無非係對己有利之臆測，
    無從認定原不起訴處分見解或原駁回再議處分意旨有何虛偽
    或錯誤之處，其仍執前詞對於原處分加以指摘求予審判，非
    有理由，應予駁回。
六、依刑事訴訟法第258條之3第2項前段，裁定如主文。
中　　華　　民　　國　　111 　年　　7 　　月　　19　　日
　　　　　　　　　刑事第十二庭  審判長法　官  林虹翔
　　　　　　　　　　　　　　　　　　　法　官  張敏玲
　　　　　　　　　　　　　　　　　　　法　官  陳冠中
上正本證明與原本無異。
本裁定不得抗告。
                                      書記官  涂曉蓉
中　　華　　民　　國　　111 　年　　7 　　月　　19　　日
附件：刑事交付審判聲請狀